【裁判字號】    92,訴,433
【裁判日期】    920529
【裁判案由】    偽造文書等
【裁判全文】
臺灣臺北地方法院刑事判決                          九十二年度訴字第四三三號
    公  訴  人  臺灣臺北地方法院檢察署檢察官
    被      告  乙○○
右列被告因偽造文書等案件，經檢察官提起公訴（九十年度偵字第一二五九四號、九
十一年度偵字第二二五六三號），本院判決如左：
    主  文
乙○○連續行使偽造私文書，足以生損害於他人，處有期徒刑參年。
    事  實
一、 乙○○分別於民國八十七年一月及十一月在台北市○○○路一００巷二十六號
     一樓召集如附表一、二所示之民間互助會（以下簡稱甲會、乙會），明知附表
     一、二所示之甲會及乙會得標人並未授權其以該等會員名義競標，竟基於行使
     偽造私文書及意圖為自己不法所有之概括犯意，先後於附表一、二所示之互助
     會開標時間、地點，假冒附表所示會員名義（其中林忠標及周賢惠係乙○○虛
     構之人頭，黃炳煌、黃美月、劉進鎊三人則係參加乙會不久即先後退出，乙○
     ○為免其他會員發現，影響參加互助會及繳交會款意願，乃以其三人名義競標
     欺瞞活會會員），於空白紙張上書寫會員之姓名及代表標金之數字，偽造依習
     慣或特約足以辨明係特定會員以所書數字為標息金額參加競標文義之標單競標
     （冒標日期、姓名、標息詳如附表一、二所示），持以出示予到場會員而行使
     之，且分別以附表之標金得標，各致附表一、二所示互助會之各活會會員陷於
     錯誤，誤以為係各附表得標人欄所示之會員得標，而分別交付附表一、二所示
     金額之會款予乙○○，足以生損害於被冒名人及各該活會會員。乙○○各次冒
     標後即將標單丟棄滅失；總計以此方式詐取如附表所示金額之款項。嗣於八十
     九年三月二十五日附表二所示乙會第十七會開標後，乙○○收得會款隨即逃匿
     ，經會員相互查證，統計各會之死會、活會人數及實際參與之會員人數，發現
     不符，始知受騙。
二、案經蔡漳巒、庚○○、子○○、辛○○、丙○○、癸○○、甲○○、戊○○、己
    ○○、丁○○、壬○○等人訴由臺灣臺北地方法院檢察署檢察官偵查起訴。
    理  由
一、訊據被告固坦承：以附表所示會員名義得標互助會，及收取各該會款之事實，惟
    矢口否認有冒標黃炳煌、黃美月、劉進鎊、周賢惠互助會之事，辯稱：黃炳煌、
    黃美月、劉進鎊三人入會不久退會時，其即與渠等結清會款，故其三人有關合會
    之權利義務即移轉於被告，故被告就該三會均屬有權處分，並無偽造文書冒標可
    言；再「周賢惠」為被告別名，被告以該名義參加互助會，亦無冒標可言云云。
    惟查：右揭事實，業據證人蔡漳巒於偵審中指述甚詳，並據證人庚○○、子○○
    、丙○○、癸○○、甲○○、壬○○於偵查中證述明確，且有附表一、二所示互
    助會單影本、本院八十九年度自字第四０八號案卷影本可參。參以：（１）被告
    自承：因游麗華夫婦倒會，其任會首無力支付互助會款，始起意冒標等語屬實，
    足見其冒標時已預見自己無支付能力，仍以他人名義冒標互助會，其有不法所有
    意圖甚明。（２）被告就其以黃炳煌、黃美月、劉進鎊三人名義標會之原由，供
    稱：因為其需要用錢等語甚詳（本院審判筆錄參照），證人蔡漳巒亦於本院審判
    期日證稱：如被告當時告訴其他會員該三會已退會，而由會首承接並參與投標，
    其當然不願意繼續參加互助會並繳會款，因為會首連續得標多會，代表缺錢，會
    員會擔心風險等語明確，足見被告於黃炳煌、黃美月、劉進鎊退會後，因擔心會
    員不同意會首連續得標，而隱瞞其事，仍以該三人名義投標，其顯有虛偽以該三
    人名義冒標互助會，致活會會員陷於錯誤之詐欺行為。（３）被告自承：除子○
    ○外，附表所示二會互助會之其他會員均不知會單上之周賢惠即其本人，故周賢
    惠非其平時慣用之別名，而係其虛擬出來參加互助會的名字等語甚詳（本院審判
    筆錄參照），核與證人蔡漳巒所述不知周賢惠為被告別名等情相符，足見被告確
    有假冒周賢惠名義標會收款之事。所辯：以別名標會云云，顯與事實不符。綜上
    所述，本件事證明確，被告偽造文書等犯行堪予認定。
二、按已得標之死會會員，依其與會首之契約，無論何人得標，均有按期繳交會款之
    義務，故會首冒名盜標，對於已得標之死會會員，並無詐欺可言。本件被告假冒
    被冒標人名義簽寫標息金額競標，偽造依習慣或特約足以辨明係特定會員以所書
    數字為標金之標單之私文書，持以冒標互助會，詐騙如附表一、二所示之活會會
    員會款，核係犯刑法第二百十六條、第二百十條、第二百二十條第一項行使偽造
    私文書、同法第三百三十九條第一項之詐欺取財罪。其偽造文書之低度行為為行
    使之高度行為所吸收，不另論罪。被告各次行使偽造標單冒標之行為均同時詐欺
    多數活會會員交付會款，為同種想像競合，其各次冒標行為均以一行使偽造準私
    文書及詐欺取財罪處斷。又被告連續偽造標單、冒標互助會、詐欺活會會員會款
    之各次行使偽造準私文書及詐欺取財行為，分別均時間緊接，犯意概括，所犯構
    成要件相同，各依連續犯之規定，論以一連續行使偽造準私文書及連續詐欺取財
    罪，並各加重其刑。又所犯連續行使偽造準私文書及連續詐欺取財罪間，有方法
    目的之牽連關係，從一重之連續行使偽造準私文書罪論處。爰審酌被告冒標互助
    會，收取會款，對活會會員財產權侵害甚鉅，且詐欺所得高達新台幣五百萬元以
    上，惟其前無前科記錄之素行，有臺灣高等法院檢察署刑案記錄檢覆表在卷可按
    ，及其行為手段、動機、所生危害，事後迄未與告訴人和解等一切情狀，量處如
    主文所示之刑。至被告所偽造之標單（含其上偽造之署押），均於得標後丟棄而
    滅失，業據被告於本院調查供明在卷，爰不另為沒收之諭知。
據上論斷，應依刑事訴訟法第二百九十九條第一項前段、刑法第五十六條、第二百十
六條、二百十條、二百二十條第一項、第三百三十九條第一項、第五十五條、罰金罰
鍰提高標準條例第一條前段，判決如主文。
本案經檢察官孫小萍到庭執行職務。
中      華      民      國      九十二     年      五     月   二十九   日
                                      臺灣臺北地方法院刑事第八庭
                                          法  官    朱瑞娟
右正本證明與原本無異。
如不服本判決，應於判決送達後十日內，向本院提出上訴狀。
                                          書記官    梁淑時
中      華      民      國      九十二     年      六     月     二     日
附表一
乙○○為會首，會期為八十七年一月十五日至八十九年十二月十五日，每會三萬元，
標制，含會首共三十六會（其中周賢惠為被告虛構之人頭，不算入被詐欺之活會會員
人數），開標地點台北市○○○路一００巷二十六號一樓
編號  得標日期    得標人    標金  詐欺所得（活會會員交付會款總數）
一、    87,8,15
     （第八會）   周賢惠  0000  00000×(36－8)＝000000
0、    88,2,20
     （第十四會） 張雪惠  0000  00000×(36－14＋1)＝000000
0、    88,8,15
     （第二十會） 郭志聰  0000  00000×(36－20＋2)＝387000
該會詐欺所得總計：0000000元
附表二
乙○○為會首，會期為八十七年十一月二十五日至九十年七月二十五日，每會二萬元
內標制，含會首共三十三會（其中林忠標、周賢惠為被告虛構之人頭，劉進鎊於八十
八年一月、黃美月於八十八年三月、黃炳煌於八十八年七月退會，均不算入被詐欺之
活會會員人數）開標地點台北市○○○路一００巷二十六號一樓
編號  得標日期    得標人  標金  詐欺所得（活會會員交付會款總數）
一、  87,12,25
     （第二會）   林忠標  0000  00000× (33－2－1)＝000000
0、88,2,25
     （第四會）   覃康定  0000  00000× (33－4－2＋1)＝000000
0、  88,3,25
     （第五會）   劉進鎊  0000  00000×(33－5－3＋1)＝000000
0、  88,4,25
     （第六會）   黃美月  0000  00000×(33－6－3＋1)＝000000
0、  88,5,25
     （第七會）   曹玉英  0000  00000×(33－7－3＋2)＝000000
0、   88,6,25
     （第八會）   周賢惠  0000  00000×(33－8－2＋2)＝000000
0、   88,8,25
     （第十會）   黃炳煌  0000  00000×(33－10－3＋2)＝000000
0、   88,9,25
     （第十一會） 郭志聰  0000  00000×(33－11－3＋3)＝000000
0、   88,11,25
     （第十三會） 許宜銘  0000  00000×(33－13－3＋4)＝315000
十、   88,12,25
     （第十四會） 詹英俊  0000  00000×(33－14－3＋5)＝315000
十一、  89,3,25
     （第十七會） 甲○○  0000  00000×(33－17－3＋6)＝285000
該會詐欺所得總計：0000000元
附錄本案論罪科刑法條全文
中華民國刑法第二百一十六條
 (行使偽造變造或登載不實之文書罪)
行使第二百十條至第二百十五條之文書者，依偽造、變造文書或登載不實
事項或使登載不實事項之規定處斷。
中華民國刑法第二百一十條
 (偽造變造私文書罪)
偽造、變造私文書，足以生損害於公眾或他人者，處五年以下有期徒刑。
中華民國刑法第二百二十條
在紙上或物品上之文字、符號、圖畫、照像，依習慣或特約，足以為表示
其用意之證明者，關於本章及本章以外各罪，以文書論。
錄音、錄影或電磁紀錄，藉機器或電腦之處理所顯示之聲音、影像或符號
，足以為表示其用意之證明者，亦同。
稱電磁紀錄，指以電子、磁性或其他無法以人之知覺直接認識之方式所製
成之紀錄，而供電腦處理之用者。
中華民國刑法第三百三十九條
 (普通詐欺罪)
意圖為自己或第三人不法之所有，以詐術使人將本人或第三人之物交付者
，處五年以下有期徒刑、拘役或科或併科一千元以下罰金。
以前項方法得財產上不法之利益或使第三人得之者，亦同。
前二項之未遂犯罰之。


司法院資訊處製作；財團法人民間司法改革基金會備份。
